【裁判字號】    95,台上,2553
【裁判日期】    950511
【裁判案由】    違反槍砲彈藥刀械管制條例
【裁判全文】
最高法院刑事判決            九十五年度台上字第二五五三號
    上  訴  人  乙○○
                        24號.
                        （另案在台灣屏東監獄竹田分監執行
                        中）
                甲○○
                        街17.
上列上訴人等因違反槍砲彈藥刀械管制條例案件，不服台灣高等
法院高雄分院中華民國九十五年一月十九日第二審判決（九十四
年度上訴字第一四三三號，起訴案號：台灣屏東地方法院檢察署
九十三年度偵字第一七一九號），提起上訴，本院判決如下：
    主  文
原判決關於乙○○、甲○○部分撤銷，發回台灣高等法院高雄分
院。
    理  由
本件原判決認定上訴人乙○○曾於民國八十一、八十三年間，因
違反肅清煙毒條例案件，經台灣屏東地方法院、台灣台中地方法
院分別判處有期徒刑四年八月、三年六月確定，經接續執行後假
釋出獄，復撤銷假釋執行殘刑，於九十二年十二月二十六日縮刑
期滿執行完畢。乙○○為償還向戴建志（業經原審判決有期徒刑
四年，併科罰金新台幣十萬元確定）借貸之金錢，竟意圖販賣槍
彈營利。於九十三年三月中旬某日，商請戴建志代為介紹買主。
適有上訴人甲○○欲購制式手槍、子彈，並委託陳福生（業經原
審判決有期徒刑二年，併科罰金十萬元確定）代為尋覓購買槍彈
之管道。陳福生與戴建志為舊識，相互告知槍彈買賣訊息。戴建
志基於幫助乙○○販賣槍彈之犯意，陳福生則基於幫助甲○○持
有槍彈之犯意，並以乙○○所有之0000000000號行動電話、戴建
志所有之0000000000號行動電話、陳福生所有之0000000000、00
00000000號行動電話、甲○○所有之0000000000號行動電話為聯
絡工具，經由陳福生、戴建志居間聯絡，雙方約定於九十三年三
月二十七日下午，在屏東縣潮州鎮○○路百利撞球場前見面洽談
交易事宜。乙○○即於同日上午十一時許，在高雄市○○路與九
如路口，以新台幣（下同）十二萬元之價格，向姓名、年齡不詳
綽號「阿明」之成年男子販入具殺傷力之仿BEETTA廠M9型半自動
手槍製造之玩具手槍（換裝土造金屬滑套、槍管改造而成之改造
手槍）一枝（槍枝管制編號：0000000000號）及制式口徑9 mm子
彈三顆，未經許可持有上開具有殺傷力之改造手槍及制式子彈。
嗣於同日下午五、六時許，乙○○、戴建志、陳福生、甲○○及
陪同甲○○前往之不知情友人陳美如（已經檢察官另為不起訴處
分確定），在屏東縣潮州鎮○○路百利撞球場前見面後，乙○○
、陳福生、甲○○及陳美如四人則同至潮州鎮○○路乙○○居住
處。甲○○表明欲購買制式手槍及子彈，乙○○明知其欲出售之
手槍為改造手槍而非制式手槍，仍意圖為自己不法之所有，取出
上開改造手槍及制式子彈，佯稱該把手槍是制式的，價格為十八
萬元云云，使甲○○陷於錯誤，同意以十五萬五千元購買上開改
造手槍及制式子彈，當場並交付現金予乙○○，甲○○未經許可
持有上開具有殺傷力之改造手槍及制式子彈。雙方交易完成後，
甲○○、陳美如與返回上址之陳福生同往國道三號高速公路崁頂
交流道附近，甲○○加以試射一顆子彈，發現退彈殼不順，懷疑
所購買之手槍非制式手槍，要求陳福生以電話聯絡戴建志，由戴
建志聯絡乙○○欲退還上開改造手槍及制式子彈，並約定在上開
乙○○住處見面。迨於同日下午九時許，甲○○等人甫抵達乙○
○住處前，即為在場埋伏之警員查獲，並扣得上開改造手槍一枝
、制式子彈二顆及已擊發之彈殼一顆。甲○○基於上開持有子彈
之概括犯意，於九十三年五月間某日，在台南市○○區○○路住
處，收受綽號「阿砲」之姓名年齡不詳之成年男子所贈與之制式
口徑9 mm子彈八顆，未經許可持有制式子彈。嗣於九十三年十一
月十七日下午三時四十五分許，在上址為警查獲，並扣得制式口
徑9 mm子彈八顆等情。因而撤銷第一審判決，改判論處上訴人乙
○○未經許可，販賣可發射子彈具有殺傷力之改造手槍（累犯）
罪刑；並維持第一審論處上訴人甲○○未經許可，持有可發射子
彈具有殺傷力之改造手槍罪刑，而駁回上訴人甲○○在第二審之
上訴。固非無見。
惟查：(一)、科刑判決所認定之事實，與所採之證據不相適合，即
屬證據上理由矛盾，其判決當然違背法令。本件原判決以證人陳
美如於警詢、偵查中之證述情節，與上訴人乙○○等於審理時所
坦承販售槍枝子彈之情節大致相符，作為乙○○等人犯罪之論據
。然查證人陳美如於警詢對於乙○○販售改造手槍及制式子彈與
甲○○一節均稱不知情（見警卷第三十七頁、第三十八頁）；於
偵查中稱進入乙○○家時，伊上廁所看電視，只聽到試槍，或改
稱其車上進出之人數之多寡（見偵查卷第五十二頁、第一百五十
四頁）。原判決採取陳美如與構成要件無關甚而有利於上訴人乙
○○之證詞，作為乙○○犯罪之證據，即有證據上理由矛盾之違
法。又原判決事實認定上訴人等以乙○○、戴建志所有之行動電
話及陳福生所有之0000000000號之行動電話等作為犯罪聯絡工具
，並資為沒收之依據。然0000000000號行動電話，依卷內資料為
乙○○之胞弟郭哲州所有（見第一審卷第七十六頁），原判決事
實認定似與卷證資料不相適合，亦有採證違法之可議。(二)、有罪
之判決書事實欄為適用法令之依據，應將法院依職權認定與犯罪
構成要件有關之事項，詳記於事實欄，然後於理由內逐一說明其
憑以認定之證據，使主文、事實及理由相互一致，方為合法。本
件第一審判決就上訴人甲○○先後持有制式子彈之犯行，雖事實
欄記載甲○○基於概括之犯意，理由欄敘明犯罪時間緊接，觸犯
構成要件相同之罪名，惟主文部分漏載「連續」，原判決疏未注
意予以維持，仍有未合。(三)、按筆錄內所載被告之陳述與錄音、
錄影之內容不符者，除有刑事訴訟法第一百條之一第一項之情形
外，其不符部分不得作為證據，同法第一百條之一第二項定有明
文。本件上訴人甲○○一再陳稱其於第一審準備程序期日已經認
罪，並與檢察官莊啟勝達成認罪協商，刑期為一年二月或一年六
月，雖該筆錄就該部分記載並不完全，然非不得調取該日之錄音
或錄影，或請檢察官到庭與以調查，此關係甲○○刑期之宣告是
否確當，原審未就該部分予以調查，自不足昭信服，亦有調查未
盡之違法。以上或為上訴意旨所指摘，或為本院得依職權調查之
事項，應認原判決有發回更審之原因。又原審採取第一審對於陳
福生告知得拒絕證言（情形不明）之具結後之證言作為甲○○論
罪之證據，惟上訴人甲○○與陳福生究竟有何血親或姻親關係，
關係交互詰問所取得陳福生證言之程序是否合法，案經發回宜併
注意及之。
據上論結，應依刑事訴訟法第三百九十七條、第四百零一條，判
決如主文。
中    華    民    國  九十五  年    五    月   十一   日
                      最高法院刑事第四庭
                          審判長法官  吳  雄  銘
                                法官  劉  介  民
                                法官  郭  毓  洲
                                法官  韓  金  秀
                                法官  邵  燕  玲
      本件正本證明與原本無異
                                      書  記  官
中    華    民    國  九十五  年    五    月   十五   日
                                                      y


司法院資訊處製作；財團法人民間司法改革基金會備份。
